【裁判字號】    88,易,2390
【裁判日期】    890224
【裁判案由】    竊盜等
【裁判全文】
臺灣臺北地方法院刑事判決                        八十八年度易字第二三九○號
    公  訴  人  臺灣臺北地方法院檢察署檢察官
    被      告  乙○○
右列被告因竊盜案件，經檢察官提起公訴（八十八年度偵字第一三二八○號），本院
判決如左：
    主  文
乙○○連續竊盜，累犯，處有期徒刑拾月；又連續偽造署押，足以生損害於公眾及他
人，累犯，處有期徒刑伍月，偽造之甲○○簽名陸枚、指印拾參枚沒收；應執行有期
徒刑壹年貳月，偽造之甲○○簽名陸枚、指印拾參枚沒收。
    事  實
一、乙○○前於民國七十九年間，因犯違反舊藥物藥商管理法及違反舊肅清煙毒條例
    案件，經臺灣臺北地方法院於七十九年十一月二十日，以七十九年度訴字第一七
    四○號分別判處有期徒刑二年及一年，經定應執行有期徒刑二年十月確定，嗣遇
    八十年減刑條例，經臺灣臺北地方法院於八十年一月二十八日，以八十年度聲減
    字第一一○二號裁定，減為有期徒刑二年三月；但乙○○另於八十年間，因違反
    舊藥物藥商管理法及舊麻醉藥品管理條例案件，經臺灣板橋地方法院分別判處有
    期徒刑一年二月及七月，經定應執行有期徒刑一年六月，並經臺灣高等法院於八
    十年八月十三日，以八十年度上訴字第二九八○號判決駁回上訴確定，乃與前開
    違反舊藥物藥商管理條例及違反舊肅清煙毒條例案件，經臺灣高等法院於八十年
    十月二十一日，以八十年聲字第一○二五號裁定，合併裁定應執行有期徒刑三年
    二月，而於八十二年五月八日縮短刑期，假釋出獄，並甫於八十二年九月四日縮
    刑期滿，執行完畢，迄犯罪時，未滿五年，復基於概括犯意，於八十六年十一月
    一日十一時許，在臺北縣中和市○○街二八六號前，見丁○○所有車牌號碼ＲＹ
    Ｓ—二一六號（起訴書誤載為ＲＹ—二一六號），引擎號碼四ＤＹ—二五一六六
    八號機車之鑰匙，插於電門之上，乃意圖為自己之不法所有，竊取前開機車，供
    己騎用；復為規避員警攔檢，於八十七年十二月十六日，意圖為自己之不法所有
    ，竊取鄰居鄭進財所有，停放在臺北市○○街五十五巷二十八號前，車牌號碼Ｄ
    ＨＡ—五八八號機車之車牌一面，懸掛於丁○○所有前開機車，嗣於八十七年十
    二月二十六日二十二時許，乙○○騎乘前開機車，行經臺北市○○區○○路與環
    河南路口，遭警臨檢，當場查獲。詎乙○○復為逃避刑責，竟持先前竊得其胞弟
    甲○○之國民身分證（竊盜身分證部分，係親屬間竊盜罪，但未據告訴），基於
    概括之犯意，連續於八十七年十二月二十六日二十二時三十分，及同年月二十七
    日十六時三十分，分別在臺北市政府警察局保安大隊第一中隊初訊，及臺灣臺北
    地方法院檢察署檢察官偵訊時，冒用甲○○之名義應訊，復分別在臺北市政府警
    察局中正第二分局保安大隊第一中隊偵訊筆錄內、指認之鄭志勇口卡內、臺北市
    政府警察局保安大隊通知本人親友存根二紙內、臺灣臺北地方法院檢察署偵字第
    五三七號偵訊筆錄內，共偽造「甲○○」之簽名六枚、按捺指印十三枚，足生損
    害於甲○○，及檢警機關查緝犯罪之正確性，嗣於八十八年三月二日，遭乙○○
    冒用姓名之甲○○，及具保人丙○○到署應訊後，始發見前揭冒名應訊及偽造署
    押之情事。
二、案經臺北市政府警察局中正第二分局移請臺灣臺北地方法院檢察署檢察官，及臺
    灣臺北地方法院檢察署檢察官自動檢舉偵查起訴。
    理  由
一、訊據被告乙○○，固坦承於右揭時、地冒名應訊及偽造甲○○署押、指印等事實
    ，惟矢口否認有何公訴人所訴之竊盜犯行，辯稱︰查獲之青色機車，係鄭志勇之
    母（即鄭進財之妻杜麗如）拿鑰匙及行車執照借予伊，伊不知其為贓車云云，經
    查：（一）被告之具保人即被告之父丙○○，在臺灣臺北地方法院檢察署檢察官
    複訊中，證述保出來之人係被告，而非甲○○等語，及證人即被害人甲○○證述
    被告拿伊身分證去用，未曾在八十七年十二月二十七日訊問筆錄上簽名等語相符
    （均見臺灣臺北地方法院檢察署八十八年度偵字第五三七號偵查卷宗第四十二頁
    ），復有臺北市政府警察局中正第二分局保安大隊第一中隊偵訊筆錄內、指認之
    鄭志勇口卡內、臺北市政府警察局保安大隊通知本人親友存根二紙內、前揭偵字
    第五三七號偵訊筆錄內「甲○○」之簽名及指印：第十一頁簽名一枚、指印一枚
    、第十二頁指印五枚（正面四枚、反面一枚）、第十三頁簽名一枚、指印二枚、
    第十五頁簽名一枚、指印一枚、第十六頁簽名一枚、指印二枚、第十七頁簽名一
    枚、指印二枚、第二十頁簽名一枚，共計簽名六枚及指印十三枚，及內政部警政
    署刑事警察局八十八年三月十五日刑鑑字第二一一八一號鑑驗通知書一紙，分別
    附於前揭偵字第五三七號偵訊筆錄第十一至十三、十五至十七、二十、四十七頁
    ，可資佐證，核與被告已經自白之部分犯行，互核相符，是被告此部分犯行堪以
    認定；（二）被告在臺北市政府警察局中正第二分局保安大隊第一中隊，及臺灣
    臺北地方法院檢察署偵訊時，均供稱︰上開贓車係鄭志勇於八十七年十二月十六
    日，在臺北市○○街五十五巷二十八號鄭志勇家中借予伊，未借行車執照云云（
    見臺灣臺北地方法院檢察署八十八年度偵字第五三七號偵訊筆錄第十二、二十頁
    ），嗣於臺灣臺北地方法院檢察署檢察官偵訊中，及本院審理中，改稱係鄭志勇
    之母杜麗如拿鑰匙及行車執照借予伊，但沒說何時還行車執照云云（見臺灣臺北
    地方法院檢察署八十八年度偵字第一三二八○號偵查卷宗第九頁、前揭偵字第五
    三七號偵查卷宗第五十頁），在本院審理中，再改稱：向鄭進財之妻杜麗如借上
    開機車，行車執照沒有借，只有借鑰匙云云（見本院八十九年二月十七日審判筆
    錄），被告供述前後矛盾，已無可採；（三）上開機車之車牌，係杜麗如之夫鄭
    進財生前所有，因鄭進財死後，遺留之灰色機車，年久無人騎乘，因故障放在路
    邊，該車牌照並未借予被告，而係遭竊，業據證人即被告之鄰居杜麗如，迭於臺
    灣臺北地方法院檢察署檢察官偵查中，及本院審理中證述明確（見前揭偵字第一
    三二八○號偵查卷宗第十四頁、本院八十九年十一月四日訊問筆錄），核與證人
    鄭志勇於偵查中，證述上開機車之車牌，係伊父親的，未借上開贓車予被告等語
    、證人鄭佳豪於警訊中，證述上開車牌失竊之情形、證人丁○○於警訊中，證述
    所失竊之上開機車，車牌未找到等語，均相吻合（見前揭偵字第一三二八○號偵
    查卷宗第十二頁、偵字第五三七號偵查卷宗第十五、三十五、五十八頁）；（四
    ）被告稱上開被查獲之機車（車牌號碼ＤＨＡ—五八八號之青色機車），係停在
    鄭進財家門口很久，就向鄭妻借用等語（見本院八十九年二月十七日審判筆錄）
    ，核與杜麗如證稱其夫鄭進財遺留之機車，年久無人騎乘，因故障放在路邊等語
    相符（見前揭偵字第一三二八○號偵查卷宗第十四頁、本院八十九年十一月四日
    訊問筆錄），是被告與證人杜麗如所指者，係同一輛機車。惟此輛原先停放在鄭
    進財家門口之機車係灰色（銀色），車牌號碼係ＤＨＡ—五八八號，因故障無法
    騎乘等事實，業據證人杜麗如供述明確（見前揭偵字第一三二八○號偵查卷宗第
    十四頁、本院八十八年十一月四日訊問筆錄），復有車籍作業系統查詢認可資料
    一紙，附於前揭八十八年度偵字第五三七號偵查卷宗第八頁可稽，但被告駕駛中
    被查獲之青色機車，車牌號碼係ＲＹＳ—二一六號，係屬丁○○所有，亦有車籍
    作業系統查詢認可資料一紙，附於前揭八十八年度偵字第五三七號偵查卷宗第七
    頁可按，是被告遭查獲之上開機車，並非向杜麗如所借，被告竊盜機車犯行，益
    臻明確；（五）此外，復有被害人丁○○、鄭佳豪所立具贓物認領保管收據各一
    紙，附於前揭偵字第五三七號偵查卷宗第五、六頁，可資佐證。是被告所辯，顯
    係卸責之詞，自難採信。本件事證明確，被告犯行已足認定，應予依法論科。
二、核被告所為竊取他人機車，及竊盜機車車牌之行為，係犯刑法第三百二十條第一
    項之竊盜罪；被告偽造甲○○署押之行為，係犯刑法第二百十七條第一項偽造署
    押罪。被告先後二次竊盜犯行，及八十七年十二月二十六日二十二時三十分至二
    十三時許在臺北市政府警察局中正第二分局保安大隊第一中隊、同年月二十七日
    十六時三十分許在臺灣臺北地方法院檢察署，不同時地之二次偽造署押犯行，前
    後時間緊接，所犯均為構成要件相同之罪名，顯係基於概括犯意為之，為連續犯
    ，均應依刑法第五十六條規定，各論以一罪，並分別加重其刑。被告所犯上開連
    續竊盜及連續偽造署押二罪間，犯意各別，罪名互異，應予分論併罰。另查︰被
    告前於民國七十九年間，因犯違反舊藥物藥商管理法及違反舊肅清煙毒條例案件
    ，經臺灣臺北地方法院於七十九年十一月二十日，以七十九年度訴字第一七四○
    號分別判處有期徒刑二年及一年，經定應執行有期徒刑二年十月確定，嗣遇八十
    年減刑條例，經臺灣臺北地方法院於八十年一月二十八日，以八十年度聲減字第
    一一○二號裁定，減為有期徒刑二年三月；但乙○○另於八十年間，因違反舊藥
    物藥商管理法及舊麻醉藥品管理條例案件，經臺灣板橋地方法院分別判處有期徒
    刑一年二月及七月，經定應執行有期徒刑一年六月，並經臺灣高等法院於八十年
    八月十三日，以八十年上訴字第二九八○號判決駁回上訴確定，乃與前開違反舊
    藥物藥商管理法及違反舊肅清煙毒條例案件，經臺灣高等法院於八十年十月二十
    一日，以八十年聲字第一○二五號裁定，合併裁定應執行有期徒刑三年二月，嗣
    於八十二年五月八日縮短刑期，假釋出監，甫於八十二年九月四日縮刑期滿執行
    完畢，縮刑期滿，執行完畢，有被告之臺灣高等法院檢察署刑案紀錄簡覆表一份
    ，附於本院刑事卷宗可查，迄犯罪時未滿五年，即再犯本件最高本刑有期徒刑以
    上之罪，被告所犯前開二罪，各應依刑法累犯之例，均遞加重其刑。爰審酌被告
    犯後仍飾詞狡辯，並冒用他人名義應訊，即有誤陷善良人民遭受刑事訴追之虞，
    倖經檢察官查明，始未累及無辜，亦足認定被告犯後態度不佳，並無悔意，及被
    告犯罪之動機、目的、手段等一切情狀，量處如主文所示之刑，以示懲儆。偽造
    之「甲○○」簽名六枚、指印十三枚（詳如理由欄第一、（一）段所載），依刑
    法第二百十九條規定，沒收之。
三、被告另於八十六年七月六日，犯有偽造文書罪嫌，業經臺灣板橋地方法院檢察署
    檢察官，以該署八十六年度偵字第二四六二二號起訴在案，有該起訴書影本一份
    附於本院刑事卷宗可據，惟此部分與本件偽造署押犯罪時間，相隔已逾一年五月
    ，所犯構成要件復不相同，且本件偽造署押犯行，係於被告竊盜犯行被發覺後，
    始起意為之，自應認非基於概括犯意，即無裁判上一罪之關係，且不為前案之起
    訴效力所及，本院仍應予以論罪科刑，附此敘明。
據上論斷，應依刑事訴訟法第二百九十九條第一項前段，刑法第五十六條、三百二十
條第一項、第二百十七條第一項、第二百十九條、第四十七條、第五十一條第五款，
罰金罰鍰提高標準條例第一條前段，判決如主文。
本案經檢察官姜貴昌到庭執行職務
中      華      民      國    八十九    年      二      月    二十四    日
                                      臺灣臺北地方法院刑事第六庭
                                          法  官  黃程暉
右正本證明與原本無異。
如不服本判決，應於判決送達後十日內，向本院提出上訴狀。
                                          書記官  張華瓊
中      華      民      國    八十九    年      三      月      一      日
附錄本案論罪科刑法條
刑法第二百十七條第一項
偽造印章、印文或署押，足以生損害於公眾或他人者，處三年以下有期徒刑。
刑法第三百二十條第一項
意圖為自己或第三人不法之所有，而竊取他人之動產者，為竊盜罪，處五年以下有期
徒刑、拘役或五百元以下罰金。


司法院資訊處製作；財團法人民間司法改革基金會備份。
